臺灣板橋地方法院刑事判決　　　　　　 99年度簡上字第980號
上　訴　人
即　被　告　關靜蓉
選任辯護人　廖姵涵律師
上列上訴人即被告因詐欺案件，不服本院中華民國99年7 月30日
99年度簡字第6205號第一審刑事簡易判決（聲請簡易判決處刑案
號：99年度偵字第12663 號、第12664 號，移送併辦案號：臺灣
花蓮地方法院檢察署99年度偵字第2081號），提起上訴，本院管
轄之第二審合議庭判決如下：
    主  文
上訴駁回。
    事  實
壹、關靜蓉與梅俊華（另由臺灣板橋地方法院檢察署以99年偵字
    19452 號案件發佈通緝中）及梅俊華所屬之詐騙集團成員，
    共同基於意圖為自己不法所有之犯意聯絡，分別為下列行為
    ：
  (一)於民國98年9 月12日前之某時，由前開詐騙集團某成員在「
    露天拍賣網站」（聲請簡易判決處刑書誤載為「YAHOO!奇摩
    拍賣網站」，應予更正）上刊登販售腳踏車之不實訊息，致
    使曾士瑋瀏覽該網站後陷於錯誤，於同年月13日23時3 分許
    ，在址設苗栗縣通宵鎮○○路76號之中華郵政股份有限公司
    通宵郵局所設自動櫃員機前，依指示操作進而匯款新臺幣（
    下同）11,100元，至關靜蓉在臺灣中小企業銀行東臺北分行
    所開立之00000000000000號帳戶（下稱本件帳戶）內，詐欺
    得逞，再由關靜蓉於98年9 月13日持本件帳戶之提款卡親自
    提領。
  (二)於98年9 月14日前之某時，由前開詐騙集團某成員在YAHOO
    ! 奇摩網站上刊登販售數位硬碟式攝影機之不實訊息，致使
    李柏川瀏覽網站後誤信屬實，於同年月14日16時3 分許，依
    指示操作網路ATM 匯款15,150元至本件帳戶內，再度詐欺得
    逞，復由關靜蓉交付本件帳戶之存摺、提款卡及密碼與梅俊
    華於同日提領之。
貳、嗣因曾士瑋及李柏川匯出款項後遲未收到所購貨品，始知受
    騙，經報警處理而循線查悉上情。
參、案經苗栗縣警察局通宵分局及桃園縣政府警察局大園分局報
    告臺灣苗栗地方法院檢察署、臺灣桃園地方法院檢察署呈請
    臺灣高等法院檢察署檢察長，令轉臺灣花蓮地方法院檢察署
    、臺灣臺北地方法院檢察署，再呈請臺灣高等法院檢察署檢
    察長令轉臺灣板橋地方法院檢察署檢察官偵查後，向本院聲
    請簡易判決處刑，及由高雄市政府警察局移送臺灣高雄地方
    法院檢察署呈請臺灣高等法院檢察署檢察長令轉臺灣花蓮地
    方法院檢察署檢察官偵查後移送併辦。
    理  由
壹、證據能力部分：
    本件檢察官、被告關靜蓉及其辯護人於本院準備程序中均未
    就本案卷內證據資料之證據能力為爭執，又迄言詞辯論終結
    前，檢察官、被告及其辯護人亦未就本院所調查之證據主張
    有刑事訴訟法第159 條第1 項不得作為證據之情形，是應認
    均已同意本案卷內證據資料均得作為本案證據，且經本院審
    酌後，認如下所述之證據並無違法取證或證據力明顯低下情
    形，以資作為證據，並無不當，徵之同法第159 條之5 規定
    意旨，本案經調查之如下證據，均有證據能力，合先敘明。
貳、認定事實所憑之證據及得心證之理由：
一、訊據被告固不否認開設本件帳戶，並曾將本件帳戶之帳號告
    知梅俊華，俟梅俊華告知匯款入本件帳戶後，其於98年9 月
    13日持本件帳戶之提款卡，前往新北市○○區○○街全家便
    利商店內之自動櫃員機，分3 次共提領4 萬5 千元，而後在
    其新北市○○區○○街71號4 樓住處，另將本件帳戶之提款
    卡含密碼交予梅俊華，供梅俊華提領款項等情。惟仍矢口否
    認有何犯行，辯稱：梅俊華曾向其借款6 萬5 千多元，於98
    年8 月至9 月住院期間，梅俊華要清償借款，提及鄭耀宗要
    歸還積欠梅俊華之30餘萬元，故其將本件帳戶號碼告知梅俊
    華，使鄭耀宗欲歸還梅俊華之款項，可以匯進本件帳戶內，
    梅俊華跟其提及有約4 萬元匯進來，其就自己領錢付醫藥費
    、房租及一些雜費，之後有一天晚上，梅俊華說其在作外幣
    匯兌，臨時資金調度有困難，問其有無金錢，當時本件帳戶
    裡還有一些錢，其就將本件帳戶提款卡及密碼交予梅俊華，
    讓他自己去領，其不知梅俊華領多少錢，其另將身邊剩下之
    1 、2 萬元交予梅俊華，其認為將來去補登存摺交易明細就
    會知道被領多少錢，其沒有將本件帳戶之存簿、印章、提款
    卡、密碼交付他人作為詐騙集團行騙工具之意思，本件帳戶
    之存簿、印章、提款卡現在都在其身上云云。經查：
  (一)本件帳戶係被告親自申請開立，而被告曾將本件帳戶之號碼
    告知梅俊華，以利他人匯款入本件帳戶，被告曾於梅俊華告
    知有款項匯入本件帳戶後，於98年9 月13日親自持本件帳戶
    之提款卡提領4 萬5 千元，而後另有將本件帳戶提款卡含密
    碼交予梅俊華，嗣有曾士瑋、李柏川遭不詳人士以不實網路
    販賣訊息實施詐騙，而分別受騙匯款11,100元、15,150元至
    本件帳戶內，且均旋遭人提領大多數款項之事實，業據被告
    自承在卷，並經證人即被害人曾士瑋、李柏川於警詢中指述
    綦詳（參98年度偵字第6413號卷第5 至7 頁，98年度偵字第
    28838 號卷第14至15頁），並有中華郵政公司自動櫃員機儲
    戶交易明細表1 紙（即曾士瑋受騙匯出款項部分，參98年度
    偵字第6413號卷第9 頁）、中華郵政WebATM轉帳明細表、未
    登摺資料查詢各1 份（即李柏川匯出款項部分，參98年度偵
    字第28838 號卷第18至19頁）、臺灣中小企業銀行東臺北分
    行98年9 月29日98東北密字第1019800327號函及所附本件帳
    戶開戶資料及交易明細表、被告於本院99年10月5 日準備程
    序所提出之本件帳戶提款卡影本、存摺封面及內頁交易明細
    影本各1 份（參98年度偵字第28838 號卷第8 至13頁、本院
    簡上卷第34至43頁）、台新國際商業銀行98年10月14日台新
    作文字第9815857 號函及所附本件帳戶於98年9 月13日至所
    屬自動櫃員機提領款項之監視錄影翻拍畫面2 張及提領款項
    紀錄1 份（參98年度偵字第6413號卷第26至30頁）在卷可稽
    ，堪先認定。而被告前因罹患急性腹膜炎及骨盆腔發炎之病
    症，自98年8 月30日起在臺北市立聯合醫院仁愛院區住院治
    療，至同年9 月8 日出院之情，亦有上開醫院98年9 月8 日
    診字第005318號診斷證明書1 份附卷可憑（參99年度偵字第
    12663 號卷第15頁），同堪認定。
  (二)查被告於偵查中供稱：其與梅俊華案發前是認識一年多的網
    友，不知道梅俊華現在在何處等語（參99年度偵字第12663
    號卷第13至14頁），於本院審理中供稱：其在網路聊天室認
    識梅俊華，其與梅俊華是單純的朋友，其二人都是外省人，
    且都住外面，其沒有去過梅俊華住處，也沒去過梅俊華工作
    地點，打電話給梅俊華都不接等語（參本院簡上卷第102 頁
    、第104 頁反面），足認其與梅俊華間並無特殊之親誼關係
    ，且其對梅俊華之來歷、背景之瞭解均甚為淺薄，甚至案發
    後被告僅能藉由電話與梅俊華聯繫，至於得否與被告見上一
    面，全非被告可得掌控，且依其等交往實況，被告一旦出借
    款項予梅俊華，日後可否順利獲得清償，端賴梅俊華是否還
    款之意願，被告幾乎無從置喙，故在此情況下，被告所辯陸
    續出借款項予梅俊華，而梅俊華於其前述住院期間共積欠6
    、7 萬元之詞，客觀上顯有可疑，更何況被告於審理中供稱
    ：梅俊華向其借錢都沒有寫借據等語（參本院簡上卷第102
    頁），且於本件歷經偵審過程中，從未提出其與梅俊華確有
    借款之相關憑證以實其說，是其辯稱梅俊華因積欠款項，為
    方便梅俊華匯款入本件帳戶以清償債務，而將本件帳戶號碼
    告知梅俊華之詞，自難採信。
  (三)金融機構之帳戶為個人理財之重要工具，申請開設帳戶並無
    特殊資格、門檻限制，一般信用健全之民眾皆能自由申辦，
    又金融存款帳戶，關乎存戶個人財產權益之保障，與存戶之
    印鑑章、提款卡結合，其專屬性、私密性更形提高，除非本
    人或與本人關係密切者，難以想像有何理由將個人存款帳戶
    輕易交付他人，或透露帳號於他人知悉，甚至供他人自由匯
    入款項；況且，民眾向金融機構開設之帳戶，為個人參與經
    濟活動之重要交易或信用工具，大多數人均甚為重視或極力
    維護與銀行之交易往來關係，期能逐步、長期建立或累積良
    好聲譽，以利將來一旦有需要與金融機構進行大額款項之交
    易時，能獲得金融機構同意交易或爭取更佳之交易條件，故
    一般人均有妥善保管，防止他人擅自使用帳戶相關物品之基
    本認識，縱有特殊事由偶然須將個人帳戶提供他人使用，或
    告知他人帳戶號碼，為免涉及不法或使自身信用遭受損害，
    必然深入瞭解用途後再供之使用，此為一般日常生活經驗及
    事理，並為法院職務上已知之事項，應無疑義。再近年來歹
    徒利用人頭帳戶實行恐嚇取財或詐欺取財等財產犯罪案件層
    出不窮，業經廣為平面或電子媒體、政府機構多方宣導，提
    醒一般民眾勿因一時失慮而蹈法網，輕易交付他人自己名義
    申辦之帳戶，成為協助他人犯罪之工具。從而，如不以自己
    名義申辦帳戶，反以各種名目向他人蒐集或收購帳戶，帳戶
    所有人應有蒐集或收購者可能藉以從事不法犯行並隱藏真實
    身分之懷疑或認識，亦應為參與社會生活並實際累積經驗之
    一般人所熟知。被告案發時年齡將近40歲，非甫成年而欠缺
    社會歷練之青年，又其具有高職畢業之學歷（參本院簡上卷
    第11頁戶役政連結作業系統表所載），在智識程度上並無顯
    然欠缺或低下之情事，而其於本件案發以前，更具備從事製
    藥公司專櫃人員之社會經歷，且自96年4 月2 日即已開設本
    件帳戶使用等情，業據被告於本院審理中供述明確，並有本
    件帳戶存簿封面及內頁交易明細1 份可證（參本院簡上卷第
    36至43頁、第103 頁反面），顯見被告為具有一般智識程度
    及社會經驗，且有實際使用本件帳戶之成年人，其對於本件
    帳戶妥善保管之重要性，即不可擅自交付任何帳戶相關物品
    予他人，以免自陷他人持以犯罪之高度風險，以及有心人士
    想方設法以各種名目蒐集他人名義開設之帳戶，作為各類財
    產犯罪使用，並藉以掩飾實際著手犯罪者之真實身份，而得
    逃避追緝等情，自應知之甚詳，絕無輕率告知他人本件帳戶
    帳號，抑或輕易交付本件帳戶提款卡含密碼，以自陷他人不
    法使用本件帳戶之高度風險之理，竟一反常情事理，在關於
    梅俊華確切住所、除行動電話號碼以外之聯絡方式等確切聯
    繫途徑均未盡明瞭、又無周全保障之前，率爾將本件帳戶提
    款卡含密碼交予毫無信賴關係可言之梅俊華，所為悖於社會
    生活常情之處，昭然可見；又被告對於交付本件帳戶提款卡
    含密碼予梅俊華之原因，先於偵查中供稱：係其出院後，梅
    俊華之友人有將款項匯進本件帳戶，故向其要提款卡去領錢
    （參99年度偵字第12663 號卷第6 頁），次於本院準備程序
    中供稱：有一天晚上梅俊華跟其說在作外幣匯兌，臨時資金
    調度有困難，問其有沒有錢，當時本件帳戶內還有一些錢，
    其就將本件帳戶提款卡、密碼交給梅俊華，讓他自己去領等
    語（參本院簡上卷第31頁反面），再於本院審理中供稱：其
    出院後梅俊華有一天又急急忙忙來找其，說手頭不方便，需
    要資金周轉，要向其借4萬 元，其直接將提款卡交給梅俊華
    ，叫梅俊華自己去提領，領完再將提款卡歸還即可等語（參
    本院簡上卷第103 頁），經比對被告前後供述內容後可知，
    被告交付本件帳戶提款卡予梅俊華之原因，從本件帳戶內有
    梅俊華不詳友人匯入之款項需提領，無故轉變成梅俊華欲再
    向被告借款，而對照本件帳戶於98年9 月13日經被告分三次
    領出共45,000元後，於被害人李柏川受騙匯入15,150元之前
    ，僅餘269 元之少量金錢，事實上根本無從藉由交付本件帳
    戶提款卡之方式，達成提供資金或借款予梅俊華周轉之目的
    ，足見被告於本院準備程序及審理中之供述內容，與上開事
    證不符，難認屬實，自無足採。而就其上開偵查中供述部分
    ，參照前揭說明，被告身為具備一般智識程度及社會經驗之
    成年人，應已明瞭恣意將本件帳戶相關物品交予未具特殊親
    誼關係，亦即不堪信任之人，可能遭受之前述風險，絕無將
    本件帳戶相關物品，輕率交付梅俊華使用之理，足見被告對
    於梅俊華所屬集團之詐欺犯行，實已有所預見，否則何以竟
    不拒絕梅俊華迥異於常情之要求，復又親領部分詐欺所得款
    項而分擔構成要件行為？是其偵查中之供述內容，雖無事證
    可認有何虛偽之處，但亦無礙於其交付本件帳戶提款卡含密
    碼予梅俊華之事實，尚難執為對其有利之認定。
  (四)而就詐騙集團成員之角度而言，施詐者當知社會上一般正常
    之人如其帳戶存摺、金融卡遭竊、遺失或可能遭他人作為不
    法使用，必於發現或察覺後立即報警或向金融機構辦理掛失
    止付，如仍以此帳戶作為其犯罪工具，在向他人詐騙得手後
    ，極可能因帳戶所有人掛失止付而無法提領不法所得，則渠
    等大費周章從事於犯罪之行為，甘冒犯罪後遭追訴、處罰之
    風險，卻只能平白無故替原帳戶所有人匯入金錢，而無法得
    償犯罪之目的，是以從事此等財產犯罪之不法集團，若非已
    與帳戶所有人約妥不得報警或掛失，以確保其能自由使用該
    帳戶提款、轉帳，實不可能貿然利用該帳戶從事財產犯罪，
    此同為法院審理此類案件職務上已知之事項，無須深論。查
    被告將本件帳戶號碼告知梅俊華後，而於梅俊華或所屬詐欺
    集團成員向被告取得本件帳戶存簿、印章、提款卡、密碼之
    前，梅俊華及所屬詐騙集團即著手在網站上設局刊登不實販
    售商品訊息，吸引被害人曾士瑋誤信為真，進而受騙匯出款
    項至本件帳戶，以該詐騙集團成員角度而言，未見其等擔心
    無法自本件帳戶取得犯罪所得，或犯罪所得由被告單獨提領
    ，梅俊華及所屬詐騙集團成員亦無異議，顯見被告對於本件
    被害人曾士瑋遭人詐取財物部分，確與梅俊華及所屬詐諞集
    團成員有犯意聯絡及行為分擔，詐騙集團成員方有可能任由
    被告提領被害人曾士瑋受騙之款項，且被告亦基於此犯意聯
    絡及行為分擔，才會毫無猶豫地交付本件帳戶提款卡予梅俊
    華，供作所屬詐騙集團成員另向被害人李柏川行騙使用並提
    領犯罪所得之情，亦堪認定。
  (五)被告及其辯護人聲請調查證人梅俊華有無出境，並傳喚證人
    梅俊華到庭作證，經本院查證後，發現證人梅俊華並未出境
    （參本院簡上卷第70頁入出境資訊連結作業表），但按址傳
    喚並公示送達後仍未到庭，且現由臺灣臺北、板橋、臺南地
    方法院檢察署發佈通緝中（參卷附關於梅俊華之臺灣高等法
    院被告前案紀錄表1 份），實已無從傳喚到庭；而被告及其
    辯護人另聲請調查之0000000000、0000000000、0000000000
    、0000000000、0000000000000000、0000000000000000號（
    末兩則應非國內電話號碼）電話號碼，經查並無證人梅俊華
    名義申辦之電話（參本院簡上卷第48至51頁之中華電信資料
    查詢、亞太行動資料查詢、遠傳電信股份有限公司99年10月
    7 日函及所附電話用戶查詢資料等件），核無將上開電話現
    今及案發時之名義申請人即吳宗諺等人傳喚到庭之必要；又
    本件帳戶之存簿、印章、提款卡雖仍由被告持有中，然被告
    確曾提供本件帳戶作為梅俊華及所屬詐騙集團詐取款項之工
    具，並實際持本件帳戶提款卡提領犯罪所得，業經認定如上
    ，是被告至今仍持有本件帳戶上開物品之事實，尚不足作為
    對其有利之認定，均附為說明。
二、綜上所述，被告先將本件帳戶號碼告知梅俊華，再由梅俊華
    轉知所屬詐騙集團成員向被害人曾士瑋行騙款項，復由被告
    持本件帳戶提款卡提領，而當詐騙集團成員向被害人李柏川
    詐得款項後，被告復將本件帳戶提款卡含密碼交予梅俊華，
    由梅俊華或所屬詐騙集團成員將款項提領而出等事實，有上
    開事證可憑，足認被告與梅俊華及所屬詐騙集團成員，對於
    向被害人曾士瑋、李柏川詐取財物犯行，有犯意聯絡及行為
    分擔，被告所辯各詞，尚乏事證加以憑佐復與卷附證據、事
    理相違，均不足採信。本案事證明確，被告犯行堪予認定。
參、論罪科刑：
    核被告先後二次所為，均係犯刑法第339 條第1 項之詐欺取
    財罪。被告與梅俊華及所屬詐騙集團成員間就上開犯行有犯
    意聯絡及行為分擔，均為共同正犯。被告所犯上開兩罪，犯
    意各別，行為互殊，應予分論併罰。併案意旨所載犯罪事實
    ，與聲請簡易判決處刑之被害人李柏川部分，為事實同一，
    自為聲請簡易判決處刑效力所及，本院應併予審理。原審判
    決認被告罪證明確，適用刑事訴訟法第449 條第1 項、第3
    項、第454 條第2 項、刑法第28條、第339 條第1 項、第41
    條第1 項前段、第51條第5 款，刑法施行法第1 條之1 等規
    定，分別判處有期徒刑2 月，並定應執行刑為有期徒刑3 月
    ，如易科罰金，以1,000 元折算一日，經核認事用法均無不
    合。又原審判決審酌被告提供本件帳戶並進一步參與取款犯
    行，助長社會犯罪風氣，行為殊為不當，惟念其無前科，且
    非犯罪之主導者，兼衡其犯罪動機、目的、手段、所生危害
    、品行、智識程度、生活情況、犯後態度、被害人等所受損
    害金額等一切情狀，量處被告應執行有期徒刑3 月，亦稱妥
    適，被告上訴猶矢口否認犯行，辯稱未參與詐欺犯行云云，
    為無理由，應予駁回。
據上論斷，應依刑事訴訟法第455 條之1 第1 項、第3 項、第36
8 條，判決如主文。
本案經檢察官黃怡華到庭執行職務。
中    華    民    國   100    年    4     月    29    日
                  刑事第二十一庭  審判長法  官  劉元斐
                                        法  官  方鴻愷
                                        法  官  李俊彥
以上正本證明與原本無異。
不得上訴。
                                        書記官  林文達
中    華    民    國   100    年    4     月    29    日
附錄本案論罪科刑法條全文：
刑法第339條
意圖為自己或第三人不法之所有，以詐術使人將本人或第三人之
物交付者，處5 年以下有期徒刑、拘役或科或併科1 千元以下罰
金。
以前項方法得財產上不法之利益或使第三人得之者，亦同。
前二項之未遂犯罰之。